臺灣高等法院花蓮分院刑事裁定　　　　　 110年度抗字第76號
抗　告　人　
即 受刑 人　王克傑
上列抗告人因定其應執行刑案件，不服臺灣花蓮地方法院中華民
國110年11月9日所為之裁定（110年度聲字第523號），提起抗告
，本院裁定如下：
    主  文
原裁定撤銷。
王克傑所犯如附表所示之罪所處之刑，應執行有期徒刑捌年陸月
。
    理  由
一、原裁定意旨略以：抗告人即受刑人因犯如附表所示數罪，分
    別經法院判處如附表所示之刑，均已確定在案。又抗告人犯
    如附表編號1、5、6、10至12、15、18至23、25至28所示之
    罪，為得易科罰金得易服社會勞動之罪，犯如附表編號2、7
    、16所示之罪，則為不得易科罰金得易服社會勞動之罪，犯
    如附表編號3、4、8、9、13、14、17、24所示之罪，則為不
    得易科罰金不得易服社會勞動之罪，依刑法第50條第1項但
    書之規定固不得併合處罰，惟檢察官既係依同法第50條第2
    項規定，經抗告人之請求，向原法院提出定應執行刑之聲請
    ，依刑法第50條第2項之規定，檢察官就附表所示各罪聲請
    定其應執行之刑，除附表編號15、22之犯罪日期分別更正為
    「108年6月9日至108年10月13日」、「107年12月6日至108
    年4月22日」，及附表編號10之最後事實審、確定判決之法
    院與案號更正為「士林地院109年度訴字第176號」外，認檢
    察官之聲請為正當，併審酌抗告人所犯各罪之法益侵害類型
    、犯罪手段、犯罪時間之間隔等情狀，併考量抗告人具狀表
    示之意見，定其應執行刑為有期徒刑13年。
二、抗告意旨略以：原法院依檢察官之聲請，以抗告人所犯如附
    表所示各罪，合併定其應執行刑為有期徒刑13年，形式上固
    未逾越刑法第51條第5款所定之外部界線，惟細觀抗告人所
    犯之罪，其犯罪時之目的、動機及手段幾近相同，甚或犯罪
    時之間時間亦相當接近，原裁定未就抗告人整體犯罪之行為
    態樣、時間觀察，即定其應執行刑為有期徒刑13年，顯不利
    於抗告人，難謂與內部性界線之法律目的及刑罰之公平性無
    違，且原裁定亦未說明有何為此裁量之特殊情由，致實質上
    抗告人所受處罰高於同類型案件之被告，原裁定裁量權之行
    使尚非妥適，爰提起本件抗告，請求撤銷原裁定，從輕量刑
    等語。
三、按裁判確定前犯數罪者，併合處罰之，但有下列情形之一者
    ，不在此限：一、得易科罰金之罪與不得易科罰金之罪。二
    、得易科罰金之罪與不得易服社會勞動之罪。三、得易服社
    會勞動之罪與不得易科罰金之罪。四、得易服社會勞動之罪
    與不得易服勞動之罪。前項但書情形，受刑人請求檢察官聲
    請定應執行刑者，依第51條規定定之。數罪併罰，有二裁判
    以上者，依第51條之規定，定其應執行之刑。數罪併罰，分
    別宣告多數有期徒刑者，於各刑中之最長期以上，各刑合併
    之刑期以下，定其刑期，但不得逾30年，刑法第50條、第53
    條及第51條第5款分別定有明文。準此，合於數罪併罰之數
    罪，其中有上述刑法第50條第1項但書規定之情形，須經受
    刑人請求檢察官聲請，始得依刑法第51條第5款之規定定其
    應執行之刑。又數罪併罰中之一罪，依刑法規定得易科罰金
    ，若因與不得易科之他罪併合處罰結果，而不得易科罰金時
    ，原可易科罰金部分所處之刑，自亦無庸為易科折算標準之
    記載，司法院釋字第144號解釋意旨亦可資參照。
四、次按數罪併罰之定應執行之刑，係出於刑罰經濟與責罰相當
    之考量，並非予以犯罪行為人或受刑人不當之利益，為一種
    特別的量刑過程，相較於刑法第57條所定科刑時應審酌之事
    項係對一般犯罪行為之裁量，定應執行刑之宣告，乃對犯罪
    行為人本身及所犯各罪之總檢視，除應考量行為人所犯數罪
    反應出之人格特性，並應權衡審酌行為人之責任與整體刑法
    目的及相關刑事政策，在量刑權之法律拘束性原則下，依刑
    法第51條第5款之規定，採限制加重原則，以宣告各刑中之
    最長期為下限，各刑合併之刑期為上限，但最長不得逾30年
    ，資為量刑自由裁量權之外部界限，並應受法秩序理念規範
    之比例原則、平等原則、責罰相當原則、重複評價禁止原則
    等自由裁量權之內部抽象價值要求界限之支配，使以輕重得
    宜，罰當其責，俾符合法律授與裁量權之目的，以區別數罪
    併罰與單純數罪之不同，兼顧刑罰衡平原則。個案之裁量判
    斷，除非有全然喪失權衡意義或其裁量行使顯然有違比例、
    平等諸原則之裁量權濫用之情形，即不得任意指其為違法（
    參照最高法院100年度台抗字第314號裁定意旨）。是於併合
    處罰而酌定執行刑時，應審酌行為人所犯數罪之犯罪類型、
    行為態樣、手段、動機，其犯罪類型相同、行為態樣、手段
    、動機相似者，於併合處罰時，因責任非難重複之程度較高
    ，允酌定較低之應執行刑。又刑罰之科處，應以行為人之責
    任為基礎，考量人之生命有限，刑罰對被告造成之痛苦程度
    ，係以刑度增加而生加乘效果，而非等比方式增加，如以實
    質累加方式執行，刑責恐將偏重過苛，不符現代刑事政策及
    刑罰之社會功能，故透過定應執行刑程式，採限制加重原則
    ，授權法官綜合斟酌被告犯罪行為之不法與罪責程度、各罪
    彼此間之關聯性（例如數罪犯罪時間、空間、各行為所侵害
    法益之專屬性或同一性、數罪對法益侵害之加重效應等）、
    數罪所反應被告人格特性與傾向、對被告施以矯正之必要性
    等，妥適裁量最終具體應實現之刑罰，以符罪責相當之要求
    。因此，法院於酌定執行刑時，應體察法律恤刑之目的，為
    妥適之裁量，俾符合實質平等原則，否則有悖於公平正義，
    即有裁量權行使不當之違失（最高法院105年度台抗字第626
    號、108年度台抗字第336號裁定意旨參照）。
五、經查：
  ㈠本案抗告人因犯如附表所示各罪，經先後判處如附表所示之
    刑，附表所示各罪均在附表編號1之判決確定前所犯，有臺
    灣高等法院被告前案紀錄表、附表所列各該案件之判決書在
    卷可稽，其中附表編號1、5、6、10至12、15、18至23、25
    至28所示得易科罰金得易服社會勞動之罪，與附表編號2、7
    、16所示不得易科罰金得易服社會勞動之罪、附表編號3、4
    、8、9、13、14、17、24所示不得易科罰金亦不得易服社會
    勞動之罪，雖屬刑法第50條第1項但書規定之情形，本不得
    併合處罰，惟抗告人已請求檢察官聲請定其應執行刑，有臺
    灣花蓮地方檢察署刑事執行意見狀在卷可稽，則檢察官向最
    後事實判決之原法院聲請就上開各罪合併定應執行刑，除附
    表編號7確定判決案號更正為「109年度上訴字第1504號」；
    附表編號10之最後事實審、確定判決之法院、案號更正為「
    士林地院」、「109年度訴字第176號」、最後事實審判決日
    期更正為「109/6/5」；附表編號15、22之犯罪日期分別更
    正為「108年6月9日至108年10月13日」、「107年12月6日至
    108年4月22日」外，認檢察官之聲請為正當，應予准許。
  ㈡抗告人所犯如附表所示之罪，其宣告刑最高為有期徒刑8月
    ，如附表編號1至6所示之罪，前經臺灣士林地方法院（下稱
    士林地院）以109年度聲字第1278號裁定定其應執行刑為有
    期徒刑2年；如附表編號9所示之罪，前經臺灣高等法院以10
    9年度上訴字第2695號判決定其應執行刑為有期徒刑1年10月
    ；如附表編號11、12所示之罪，前經士林地院以109年度訴
    字第503號判決定其應執行刑為有期徒刑1年10月；如附表編
    號13、14所示之罪，前經士林地院以109年度訴字第503號判
    決定其應執行刑為有期徒刑2年4月；如附表編號15所示之罪
    ，前經士林地院以109年度訴字第536、537號判決定其應執
    行刑為有期徒刑4月；如附表編號16所示之罪，前經士林地
    院以109年度訴字第536、537號判決定其應執行刑為有期徒
    刑9月；如附表編號19至21所示之罪，前經士林地院以109年
    度審簡字第1108號判決定其應執行刑為有期徒刑8月；如附
    表編號22、23所示之罪，前經士林地院以109年度審簡字第1
    111號判決定其應執行刑為有期徒刑10月；如附表編號25至2
    7所示之罪，前經臺灣新北地方法院以109年度訴字第1210號
    判決定其應執行刑為有期徒刑8月均確定在案。原裁定就上
    開案件裁定定應執行刑有期徒刑13年，乃在各刑中之最長期
    （即8月）以上，已定執行刑及未定執行刑各刑合併之刑期
    （即14年4月）以下，由形式上觀察，並未逾越法定自由裁
    量之界限，固非無見。然抗告人所犯如附表所示之犯罪，均
    屬利用網路及他人資料詐欺類型，雖各罪侵害之法益分屬不
    同被害人之法益，然犯罪時間集中於107年9月至109年2月間
    ，其動機及目的相同，手法類似，責任非難重複程度較高，
    且詐欺取財罪所之保護個人財產法益，並非具有不可替代或
    不可回復性，故綜合評價時，行為人所造成之財產損害程度
    ，亦非不得為重要之評價標準。是本案若合併定過高之執行
    刑，則於實際執行時，刑罰之邊際效恐隨刑期而遞減，揆諸
    上揭說明，於酌定其應執行刑之際，即應考量上情俾貫徹罪
    刑相當原則，以維護公平正義、法律秩序之理念及目的。從
    而，原裁定就抗告人所犯上揭各罪，定其應執行刑為有期徒
    刑13年，尚難認屬妥適。抗告人執此提起抗告，指摘原裁定
    不當，非無理由，自應由本院撤銷，且為免發回原審法院重
    新裁定於刑事訴追執行效能無益，爰由本院自為裁定，並參
    酌抗告人於原法院表示之意見，定其應執行之刑如主文第2
    項所示。
據上論斷，應依刑事訴訟法第413條、第477條第1項，刑法第50條
第2項、第51條第5款、第53條，裁定如主文。     
中    華    民    國    111   年    1     月    11    日
                  刑事庭審判長法  官  張宏節
                              法  官  林碧玲
                              法  官  林恒祺
以上正本證明與原本無異。
如不服本裁定，應於裁定送達後5日內向本院提出再抗告狀。再
抗告書狀，並應敘述抗告之理由。
中    華    民    國   111    年    1     月    11    日
                              書記官  蔣若芸